臺灣新竹地方法院民事簡易判決
111年度竹東簡字第107號
原      告  楊奇翰  
被      告  范能生  
訴訟代理人  劉子菘  
複  代理人  徐得智  
            陳民頷  
上列當事人間請求損害賠償事件，經原告提起刑事附帶民事訴訟
，由本院刑事庭裁定移送前來（110 年度交附民字第332  號）
，本院於民國111 年9 月21日辯論終結，判決如下：
    主      文
被告應給付原告新臺幣壹拾伍萬伍仟零貳拾伍元，及自民國一一
一年八月二十七日起至清償日止，按週年利率百分之五計算之利
息。
原告其餘之訴駁回。
訴訟費用新臺幣壹萬伍仟伍佰伍拾參元，其中新臺幣壹仟壹佰玖
拾元由被告負擔，餘由原告負擔。
本判決原告勝訴部分得假執行。但被告如以新臺幣壹拾伍萬伍仟
零貳拾伍元為原告預供擔保後，得免為假執行。
原告其餘假執行之聲請駁回。
    事實及理由
一、原告主張：被告於民國110 年2 月19日駕駛車牌號碼000-00
    00號營業貨櫃曳引車，附掛板號HK-602號營業半拖車組成之
    半聯結車（下稱營業半聯結車）行車前，本應注意詳細檢查
    輪胎等車輛裝備確實有效，以防止車輛行駛中發生輪胎脫落
    之情況，而依當時情形又無不能注意之情事，竟疏未注意，
    即貿然駕駛上開營業半聯結車上路，嗣於同日22時許駕駛上
    開營業半聯結車沿新竹縣○○鎮○道○號公路由北往南方向行駛
    ，行經國道三號公路87.3公里時，因該曳引車頭左後第二車
    輪（含輪軸）突然脫落，落滾至該路段中線車道，適有原告
    駕駛車牌號碼000-0000號自用小客車（下稱系爭車輛）沿同
    向行經該處，因閃避不及而與該脫落輪胎發生碰撞，致原告
    受有右側手部擦傷、頸部拉傷、疑腦震盪等傷害（下稱系爭
    傷害），因此支出醫療費用新臺幣（下同）2,200 元、醫療
    用品費用825 元、交通費用1,200 元、財物損失（眼鏡毀壞
    ）8,000 元、車損143 萬7,100 元、拖吊費用1 萬7,000 元
    及停車保管費用1,000 元，並受有9 日無法工作之薪資損失
    9,600 元，且原告身心受有相當之痛苦，併請求精神慰撫金
    55萬元，上開金額共計202 萬6,925 元。又系爭車輛所有權
    人即訴外人夏麗貞已將系爭車輛之損害賠償請求權讓與原告
    。而被告上開不法行為，業經臺灣新竹地方檢察署（下稱新
    竹地檢署）檢察官偵查後提起公訴，並經本院刑事庭以110 
    年度交易字第673 號刑事判決判處有罪在案，被告應負損害
    賠償責任。為此，爰依侵權行為、債權讓與之法律關係提起
    本件訴訟。並聲明：㈠被告應給付原告202 萬6,925 元，及
    自刑事附帶民事起訴狀繕本送達翌日起至清償日止，按週年
    利率5%計算之利息。㈡願供擔保，請准宣告假執行。
二、被告則以：伊雖有過失致原告受有體傷及損失，而對於原告
    主張之醫療費用2,200 元、醫療用品費用825 元、拖車費用
    1 萬7,000 元等部分不爭執，但就其餘部分均認為無理由，
    其中財物損失部分，原告應提出證明為本件事故所致；而車
    損部分，原告提出之估價單內容，就左右葉子板、左右大燈
    、ABS總成、前擋風玻璃、右前鋁圈、安全氣囊、儀表板總
    成、右前4/1等零件部分無法看出有損壞且須更換，另工資
    部分，亦請原告說明並證明何須請求30萬元？故系爭車輛依
    現有價值以5 萬元計算損失金額，應無不妥，再估價費用亦
    高達14萬3,710 元，顯不合理。況精神慰撫金請求金額實屬
    過高，伊多次試圖和解，惟因原告屢屢提出鉅額且極不合理
    之訴求而無法和解等語置辯。並聲明：㈠原告之訴駁回。㈡如
    受不利判決，願供擔保請准免為假執行。
三、得心證之理由：
  ㈠本件就原告主張之事實及被告因前開傷害之行為，業經本院
    刑事庭以110 年度交易字第673 號刑事判決被告犯過失傷害
    罪，處有期徒刑2 月，如易科罰金，以1,000 元折算1 日確
    定在案等情，有上開刑事判決附卷可稽（見本院卷第15至19
    頁），且為被告所不爭執，堪信為真正。
  ㈡按因故意或過失，不法侵害他人之權利者，負損害賠償責任
    ；不法侵害他人之身體或健康者，對於被害人因此喪失或減
    少勞動能力或增加生活上之需要時，應負損害賠償責任；不
    法侵害他人之身體、健康、名譽、自由、信用、隱私、貞操
    ，或不法侵害其他人格法益而情節重大者，被害人雖非財產
    上之損害，亦得請求賠償相當之金額，民法第184 條第1 項
    前段、第193 條第1 項、第195 條第1 項前段分別定有明文
    。經查，被告所為前開侵權行為，致原告受有系爭傷害，是
    原告本於前揭規定，請求被告賠償其所受損害，於法有據。
  ㈢茲就原告主張之各項損害項目及金額分別審酌析述如下：
　⒈醫療費用、醫療用品費用、拖車費用：
　　原告主張因本件事故已支出醫療費用2,200元、醫療用品費
    用825 元、拖車費用1 萬7,000 元，並提出上開診斷證明書
    、醫療費用收據、拖吊照片及國道小型車拖救服務契約三聯
    單等件影本為證（見本院110 年度交附民字第332 號卷〈下
    稱交附民字卷〉第11至23頁、第27頁），且為被告所不爭執
    ，是原告此部分請求，應屬可採。
　⒉交通費用：　
　　原告又主張其因本件事故而罹患創傷後壓力疾患、憂鬱症，
    乃自新竹市前往位於高雄市之河堤診所，並支出交通費用1,
    200 元云云，然為被告所否認。查原告所受傷勢為右側手部
    擦傷、頸部拉傷、疑腦震盪，尚無不良於行或喪失行動能力
    之情，應無搭乘高鐵之必要，且原告因本件事故所受傷害，
    亦無非要特意自新竹南下至高雄市之河堤診所就診之必要，
    原告就此無必要遠卦醫療而致生之交通費用，本無請求被告
    負擔之理。故原告請求此部分之交通費用，容屬無據，礙難
    准許。
　⒊財物損失（眼鏡毀壞）：
　　原告另主張因本件車禍致所戴眼鏡受損，支出重購眼鏡費用
    8,000元，業據其提出免用統一發票收據為證（見交附民字
    卷第25頁），而觀諸原告提出事故日之就醫照片（見交附民
    字第13頁），原告於事故發生時確有配戴眼鏡致財物受損之
    情形，再衡以本件事故造成原告身體之傷害，其所戴眼鏡因
    此受損，亦為當然，且眼鏡係一般人於行動時會經常配戴之
    日常用品，故其主張因本件車禍受到毀損，應可認定。然按
    當事人已證明受有損害而不能證明其數額或證明顯有重大困
    難者，法院應審酌一切情況，依所得心證定其數額；損害賠
    償之訴，原告已證明受有損害，有客觀上不能證明其數額或
    證明顯有重大困難之情事時，如仍強令原告舉證證明損害數
    額，非惟過苛，亦不符訴訟經濟之原則，爰增訂第2 項，規
    定此種情形，法院應審酌一切情況，依所得心證定其數額，
    以求公平，此亦有民事訴訟法第222 條第2 項明文暨其立法
    理由可參。本件原告重購眼鏡，係以新品換舊品，應予折舊
    ，對照行政院所頒「固定資產耐用年數表」，眼鏡並無相對
    應之折舊率計算標準，而原告未能提出其受損眼鏡原購置時
    間及購置金額之憑證，無從計算其折舊。本院衡酌該物品價
    值非鉅，倘強令原告提出購買時之單據或舉證證明該物品購
    入時之價格，實強人所難，而原告既已證明受有損害，本院
    自得依上開規定，審酌該眼鏡之市場行情價格等一切情況，
    認原告請求被告賠償眼鏡重購費用以8,000 元計算尚屬過高
    ，爰酌以新品之5 成價額，作為眼鏡之損害額較為合理，是
    就眼鏡不能回復原狀之損害額應為4,000 元(計算式：8,000
    ×50%＝4,000元)，是原告請求眼鏡重購費用4,000元，洵屬有
    據，應予准許；超過此部分之請求，即乏依據，不應准許。
  ⒋車損、及停車保管費用：
　⑴按負損害賠償責任者，除法律另有規定或契約另有訂定外，
    應回復他方損害發生前之原狀。上開情形，債權人得請求支
    付回復原狀所必要之費用。又不能回復原狀或回復顯有重大
    困難者，應以金錢賠償其損害，民法第213 條第1 項、第3
    項，第215 條分別定有明文。是回復原狀如已屬不能或顯有
    重大困難者，被害人僅得依民法第215 條請求以金錢賠償其
    損害，不得依同法第213 條第1 項、第3 項規定請求回復原
    狀或支付回復原狀所必要之費用。又所謂回復顯有重大困難
    ，係指回復原狀需時過長、需費過鉅，或難得預期之結果之
    情形而言。於回復原狀之必要費用顯逾其物價值之情形，若
    仍准許被害人得請求賠償修復費用，與維持物之價值不合比
    例，非惟不符經濟效率，亦有違誠信公平原則。此時應由加
    害人以金錢賠償其物之價值利益，即足填補被害人之損害。
　⑵原告主張系爭車輛經估價修復費用為143 萬7,100 元等語，
    固據其提出訴外人荃勝汽車修配廠維修單影本1 份為證（見
    交附民字第35至39頁），惟為被告所否認，辯以：系爭車輛
    二手市場價值僅餘5 萬元等情，並提出權威車訊第165 期雜
    誌為憑（見本院卷第63至65頁）。查，依上開維修單所載，
    修復費用估算總價為143 萬7,100 元，惟系爭車輛係87年9 
    月出廠、引擎1991C.C.之BMW廠牌520IA型式小客車，有系爭
    車輛行車執照及電腦資料在卷可按（見交附民字卷第31頁、
    本院卷第61頁），其自出廠日起至110 年2 月19日本件事故
    發生時，已使用22年5 月又4 日，已逾行政院發佈之「固定
    資產耐用年數表」第2 類第3 項交通及運輸設備中陸運設備
    之汽車（其他業用客車、貨車）耐用年數5 年期限，而同款
    93年份較新、引擎2200C.C.數較大之E60型式小客車於本件
    事故事發後之110 年8-9 月，在正常使用狀況下市價為7 萬
    元，此有被告所提權威車訊雜誌資料在卷可佐（見本院卷第
    63至65頁），是本院審酌權威車訊乃著名之各類汽車評比雜
    誌，對於汽車市價行情判定具一定公信力，並綜合系爭車輛
    車齡、受損情形等一切情狀，推估系爭車輛殘值至多為5 萬
    元，其修理費大於殘值，足認已不具市場價值及修復必要性
    ，況系爭車輛牌照業已因停駛逾期逕行註銷，此有電腦資料
    在卷可稽（見本院卷第61頁），可推認原告尚未支付任何修
    復費用。從而，原告得主張之損害，應以系爭車輛之殘值為
    限，尚不得以維修單所預估修理費為據，蓋勉以143 萬7,10
    0 元之修理費用修復僅餘5 萬元殘值之系爭車輛，即有違物
    之使用經濟效益，又系爭車輛所有人夏麗貞將前開維修費用
    債權讓與原告乙節，亦有車輛損害賠償債權請求權讓與同意
    書可徵（見交附民卷第33頁），故原告就系爭車輛車損部分
    ，於5 萬元之請求範圍內方屬有據，超過部分之其餘請求，
    要屬無據。
　⑶原告再主張因系爭車輛受損，於110 年2 月19日至110 年3 
    月8 日向訴外人振興汽車修理廠租用場地停車，總計停車保
    管費用支出1,000 元，並據提出停車保管估價單為證（見交
    附民字卷第29頁），經核無誤，應予准許。是被告應給付原
    告之金額為5 萬1,000 元（計算式：50,000 元＋1,000元＝51
    ,000 元）；逾此數額之請求，應予駁回。
　⒌不能工作之薪資損失：
　  原告復主張其因發生本件事故，致請假在家休養9 日無法工
    作而在月底離職，依事發前每月工資3 萬2,000 元計算，薪
    資損失為9,600 元云云，然為被告所否認。查，依卷附新竹
    國泰綜合診斷證明書之內容，可知原告於110 年2 月20日到
    院急診，於同日出院，並未住院（見交附民字卷第15頁），
    而原告迄未提出有需休養9 日之醫囑證明，又以原告傷勢以
    觀，尚難認其因系爭傷害而有無法工作之情，況此部分僅有
    原告自述，亦無請假證明，則原告請求被告賠償其不能工作
    之損失9,600 元，咸屬無據，不予准許。
　⒍精神慰撫金：
　　按法院對於非財產上損害之量定，應斟酌雙方之身分、地位
    、資力與加害之程度及其他各種情形，核定相當之數額，其
    金額是否相當，自應依實際加害情形與被害人所受之痛苦及
    雙方之身分、地位、經濟狀況等關係決定之。查原告因被告
    之過失行為而有如上所述之傷害，堪認身心均受有痛苦，其
    自得請求被告賠償精神慰撫金。又事發時原告年19歲餘，於
    刑事案件審理時學歷為大學畢業，事發時於國立清華大學體
    育室擔任行政人員，108、109年度有所得，名下無財產；被
    告事發時年55歲，學歷為國中畢業，108、109年度有所得，
    名下有財產等情，有被告個人戶籍資料（完整姓名）查詢結
    果、兩造108、109年度稅務電子閘門財產所得調件明細表足
    參（見新竹地檢署110 年度偵字第7763號卷第8 頁及個資卷
    ）。則本院審酌兩造之身分、地位、經濟狀況、被告之過失
    情節、原告所受傷害等一切情狀，認原告請求精神慰撫金應
    以8 萬元為適當。原告主張應賠償55萬元，顯然過高，而不
    可採。
　⒎基上，原告得請求被告給付之賠償金額為15萬5,025元（計算
    式：醫療費用2,200元＋醫療用品費用825 元＋拖車費用1 萬7
    ,000 元＋財物損失（眼鏡毀壞）4,000元＋系爭車輛車損及保
    管費用51,000元＋精神慰撫金80,000元＝155,025元】。
四、末按給付無確定期限者，債務人於債權人得請求給付時，經
    其催告而未為給付，自受催告時起，負遲延責任。其經債權
    人起訴而送達訴狀，或依督促程序送達支付命令，或為其他
    相類之行為者，與催告有同一之效力；遲延之債務，以支付
    金錢為標的者，債權人得請求依法定利率計算之遲延利息；
    應付利息之債務，其利率未經約定，亦無法律可據者，週年
    利率為5%，民法第229 條第2 項、第233 條第1 項前段、第
    203 條分別定有明文。本件係屬侵權行為損害賠償之債，自
    屬無確定期限者，又以支付金錢為標的，則依上揭法律規定
    ，原告就其得請求被告給付之金額部分，請求自刑事附帶民
    事起訴狀繕本送達翌日起加計週年利率5%之利息，亦屬有據
    ，應予准許。而本件刑事附帶民事起訴狀繕本係於111 年8 
    月26日送達被告（見交附民字卷第5 頁），是原告向被告請
    求遲延利息之起算日為111 年8 月27日，應堪認定。
五、綜上所述，原告依侵權行為之法律關係，請求被告給付15萬
    5,025元，及自111 年8 月27日起至清償日止，按週年利率5
    %計算之遲延利息，為有理由，應予准許；逾此範圍之請求
    ，為無理由，應予駁回。
六、本件係依民事訴訟法第427 條第2 項第11款訴訟適用簡易訴
    訟程序所為被告一部敗訴之判決，應依同法第389 條第1 項
    第3 款規定，就原告勝訴部分，依職權宣告假執行，並依職
    權宣告被告得供擔保免予假執行。原告雖陳明願供擔保請求
    宣告假執行，惟就其勝訴部分僅係促請本院為上開宣告假執
    行之職權發動而已，不另為假執行准駁之諭知。另被告陳明
    願供擔保，聲請免為假執行，核無不合，爰酌定相當擔保金
    額准許之。至原告敗訴部分既經駁回，其假執行之聲請即失
    所附麗，應併予駁回。
七、本件事證已臻明確，兩造其餘之攻擊防禦方法及所提證據，
    於判決結果不生影響，爰不一一論列，附此敘明。
八、本件係原告於刑事訴訟程序提起之附帶民事訴訟，經本院刑
    事庭裁定移送民事庭審理，依刑事訴訟法第504 條第2 項之
    規定，免納裁判費。惟本件原告就財物損失、拖吊費用、車
    損及停車保管費用等項請求146 萬3,100 元，因非在刑事附
    帶提起民事訴訟範圍，應繳納裁判費1 萬5,553 元，就此部
    分依兩造勝敗比例諭知訴訟費用負擔，併此說明。
中　　華　　民　　國　　111 　年　　10　　月　　21　　日
                  竹東簡易庭  法  官 黃致毅
以上正本證明與原本無異。
如不服本判決，須於判決送達後20日內向本庭提出上訴狀（應按
他造當事人之人數附繕本）；如委任律師提起上訴者，應一併繳
納上訴審裁判費。
中　　華　　民　　國　　111 　年　　10　　月　　21　　日
                              書記官  蕭宛琴